【裁判字號】    89,上更(一),686
【裁判日期】    890829
【裁判案由】    毒品危害防制條例
【裁判全文】
臺灣高等法院刑事判決                        八十九年度上更(一)字第六八六號
    上  訴  人  丁○○
    即  被  告
    指定辯護人  本院甲○辯護人  王永炫
右上訴人因毒品危害防制條例案件，不服臺灣板橋地方法院八十八年度訴字第一八一
七號，中華民國八十八年十二月二十二日第一審判決（起訴案號：臺灣板橋地方法院
檢察署八十八年度偵字第一七六九三、二０九一二號），提起上訴，本院判決後，經
最高法院發回，本院判決如左：
    主  文
原判決關於販賣第二級毒品部分撤銷。
丁○○被訴販賣第二級毒品部分無罪。
    理  由
一、公訴意旨略以：被告丁○○基於販賣第二級毒品安非他命之概括犯意，自民國八
    十八年六月初起至八十八年七月十九日間，連續以每小包新台幣二千元之價格，
    在台北縣新莊市等地，多次販售第二級毒品安非他命予乙○○施用。嗣於八十八
    年九月七日二十三時十分許，在台北縣新莊市○○街一一一號前，經警方查獲丁○○，並扣得丁○○欲販售之第二級毒品安非他命九包（驗後淨重三十三點九二
    三六公克，被告丁○○施用毒品安非他命部分另案偵辦）等情，因認被告涉有毒
    品危害防制條例第四條第二項之罪嫌。（按被告被訴持有第一級毒品海洛因部分
    經原審判決不受理確定，被訴轉讓第二級毒品部分經本院前審判處有期徒刑七月
    ，經最高法院駁回上訴確定）。
二、按犯罪事實應依證據認定之，無證據不得推定其犯罪事實，刑事訴訟法第一百五
    十四條定有明文；認定犯罪事實所憑之證據，雖不以直接證據為限，間接證據亦
    包括在內，然而無論直接或間接證據，其為訴訟上之證明，須於通常一般之人均
    不致有所懷疑，而得確信其為真實之程度者，始得據為有罪之認定，倘其證明尚
    未達到此一程度，而有合理之懷疑存在時，事實審法院在心證上無從為有罪之確
    信，自應為無罪之判決（參見最高法院七十六年度台上字第四九八六號判例意旨
    ）。又施用或持有化學合成麻醉藥品安非他命者所稱其向某人買受安非他命之指
    證，不得作為有罪判決之唯一證據，仍須調查其他必要之證據，況施用或持有安
    非他命者，其供出安非他命來源因而破獲者，毒品危害防制條例第十七條定有明
    文，從而施用或持有安非他命者之指證，其真實性有待其他必要之證據加以補強
    （參見最高法院八十九年度台上字第三四六八號判決）。
三、訊據被告丁○○堅決否認有販賣安非他命與乙○○之犯行，辯稱其係與乙○○合
    資由其出面向綽號「阿川」購買安非他命，其遭查獲時持有之安非他命九包係其
    以一萬五千元向「阿川」購買供自己施用，並無販賣安非他命之犯行等語。按公
    訴人認被告有販賣安非他命與乙○○之犯行，係以乙○○之供述，及丙○○帶同
    警方查獲被告持有九包安非他命等情為其論據。惟查：
（一）證人乙○○本身因施用安非他命遭警方查獲時，雖供稱曾向被告購買安非他命
      多次，其後於偵查及原審審理時亦均指稱曾向被告購買安非他命，然而嗣後即
      供稱係與被告合資向「阿川」購買安非他命等語（上訴字第四一九號卷第三十
      七頁、上更一字卷第二十一頁、二十二頁），則其先後供述之情節已非一致；
      且證人乙○○原先所指稱向被告購買安非他命各情，並查無任何其他必要之補
      強證據足認確與事實相符，則揆諸前揭說明，乙○○之指證已不足資為認定被
      告有販賣安非他命之罪證；至於警方在林昭安住處查扣之塑膠袋中型九十只、
      小型二百三十只，被告已否認為其所有，而林昭安雖指稱該等塑膠袋係被告所
      有，然其亦曾供稱不知該等塑膠袋是何人所有（八十八年度偵字第一七六九三
      號卷、第二十七頁反面），其前後所稱並不相符，而證人乙○○在警訊中則供
      稱警方查扣之塑膠袋及安非他命等物品是林昭安所有（同上卷第七頁反面），
      亦與林昭安所供相左，故本案亦乏確切證據證明該等塑膠袋確為被告所有，況
      且塑膠袋用途廣泛，又為居家常見之物，並非專供分裝毒品始能使用，自不能
      僅憑查獲可供分裝用之塑膠袋即據以推定所有人必有販賣毒品之犯行；又所謂
      販賣行為，須以營利為目的，迭經最高法院著有判例可按（六十九年度台上字
      第一六七五號、六十七年度台上字第二五００號、二十五年度非字第一二三號
      判例），本案縱然可採信證人乙○○曾向被告購買安非他命之指證，然並無任
      何證據可資證明被告取得安非他命之價格，及其售予乙○○時有無從中賺取差
      價利益，自不得以擬制推測方法認為其有營利之目的，亦不容遽以販賣罪刑相
      繩。
（二）證人丙○○因施用安非他命遭查獲時，雖供稱曾向被告購買安非他命，並帶同
      警方查獲被告且查扣得被告持有之九包安非他命（鑑定後淨重三三‧七九二二
      公克），惟證人丙○○隨後於偵、審中已證稱並未向被告買過安非他命，其吸
      用之安非他命係由蕭家豪提供，及其當初約被告出來係欲向被告借行動電話，
      其遭查獲後警方要其交人，其知道被告有施用安非他命，故向警方供出被告等
      情綦詳（八十八年度偵字第二０九一二號卷、第十七頁反面、第十八頁、第二
      十七頁正、反面），核與被告辯解之情形尚屬相符；而證人即查獲之承辦警員
      郭峰顯亦證稱並未授意丙○○以電話向被告購買安非他命，亦不知丙○○係以
      何種理由邀約被告等語（上訴字卷第四十七頁正、反面），故警方雖係經丙○○帶同而查獲被告，然顯然無法證明丙○○係基於警方之授意而以向被告購買
      安非他命為由約定見面交易，因此丙○○及被告供稱彼等原已約妥見面借用行
      動電話充電器乙節尚堪採信；至於證人丙○○於警訊中指稱曾向被告購買安非
      他命云云，既為被告及丙○○事後所否認，被告又非因與丙○○約定買賣安非
      他命而查獲，則丙○○在警訊中所為曾向被告購買安非他命之指證亦查無任何
      補強證據足以證明與事實相符，亦不足資為不利於被告之論據；另被告遭查獲
      時雖持有九包安非他命，然被告已供稱係向「阿川」購買供自行施用，而被告
      確有施用安非他命之犯行，其遭查獲時之尿液經檢驗亦呈甲基安非他命陽性反
      應，有被告之全國前案紀錄表、臺北縣衛生局尿液煙毒檢驗成績書可憑，則其
      辯稱該等安非他命係自行施用乙節即非全無可能，況且被告並非因與丙○○約
      定買賣安非他命而遭查獲已如前述，則亦無法證明其所持有之安非他命係供販
      賣之用，自不足僅憑其持有之安非他命數量稍多即推斷其有販賣安非他命營利
      之犯行。
    綜上所述，本案尚屬不能證明被告有販賣第二級毒品安非他命之犯行。
四、原審未予詳查，僅憑證人乙○○片面之指證、在林昭安住處查獲之塑膠袋、及被
    告持有之安非他命等即遽予論科，自非允洽，被告提起上訴指摘原判決不當，為
    有理由，應由本院將原判決關於販賣安非他命部分撤銷，另為被告無罪之諭知。
五、扣案之安非他命九包業經本院前審於判處被告轉讓第二級毒品刑責部分一併諭知
    沒收銷毀，並經確定，併此記明。
據上論斷，應依刑事訴訟法第三百六十九條第一項前段、第三百六十四條、第三百零
一條第一項，判決如主文。
本案經檢察官賴俊雄到庭執行職務。
中    華    民    國    八十九    年      八        月      二十九      日
                            臺灣高等法院刑事第二十三庭
                                審判長法  官  劉  靜  嫻
                                      法  官  林  勤  綱
                                      法  官  宋      祺
右正本證明與原本無異。
如不服本判決應於收受送達後十日內向本院提出上訴書狀，其未敘述上訴之理由者並
得於提起上訴後十日內向本院補提理由書（均須按他造當事人之人數附繕本）。
                                      書記官  郭  淑  卿
中    華    民    國    八十九    年      八        月        三十      日


司法院資訊處製作；財團法人民間司法改革基金會備份。
